【裁判字號】    97,保險,6
【裁判日期】    971231
【裁判案由】    給付保險金
【裁判全文】
臺灣新竹地方法院民事裁定               97年度保險字第6號
原      告  悍峰工程有限公司
法定代理人  丙○○
訴訟代理人  彭成青律師
被      告  新光產物保險股份有限公司
法定代理人  甲○○
訴訟代理人  謝政達律師
複代理人    乙○○
上列當事人間請求給付保險金事件，本院裁定如下：
    主  文
本件移送臺灣臺北地方法院。
    理  由
一、按當事人得以合意定第一審管轄法院，但以關於由一定法律
    關係而生之訴訟為限，第一審管轄之合意，應以文書證之。
    民事訴訟法第24條定有明文。又合意管轄係基於當事人之合
    意，直接發生管轄變更之效力，為訴訟上之契約行為。而當
    事人間是否就一定之法律關係而生之訴訟具有管轄之合意，
    當以雙方是否有訂定合意管轄契約文書為斷。
二、原告起訴主張兩造間已成立僱主責任保險附加團體傷害保險
    ，而於民國97年3月2日上午，原告受雇員工林燦其工作時發
    生職業災害死亡，原告請求被告理賠，惟被告以原告僅投保
    團體傷害保險未投保雇主責任險為由，拒絕依雇主責任保險
    所約定之保險金額理賠，爰依僱主責任保險契約請求被告給
    付保險金等語。惟查：
（一）原告於本院調查時供述被告並未核發僱主保險契約書，故
      未提出僱主保險契約。惟既然原告係依據僱主保險契約之
      法律關係向被告請求給付保險金，則當以兩造就該僱主保
      險契約有約定合意管轄條款時，本件始有合意管轄適用。
      而本院依職權命被告經財政部核准之責任保險單（被證4
      號）當中兩造並無約定合意管轄條款，則原告本件請求應
      無合意管轄條款之適用。
（二）依原告所提出被告公司團體傷害保險契約第31條約定：「
      因本契約涉訟者，同意以要保人住所地地方法院為第一審
      管轄法院，要保人的住所在中華民國境外時，以臺灣臺北
      地方法院為第一審管轄法院。但不得排除消費者保護法第
      四十七條及民事訴訟法第四百三十六條之九小額訴訟管轄
      法院之適用」（原證3號），應係指因該團體傷害保險契
      約之一定法律關係涉訟時，始有該契約第31條合意管轄約
      定之適用。並非當然指原告所主張兩造間已訂定之僱主保
      險契約有上揭合意管轄條款之適用。
（三）依該團體傷害保險契約內容以觀，並無法認定兩造間係成
      立僱主責任保險附加團體傷害保險。雖原告提出兩造間自
      94年3 月1 日起至95年3 月1 日止以及95年3 月1 日至96
      年3 月1 日為止之二份僱主責任保險附加團體傷害保險保
      險單（原證1 號），惟此並無法推論，原告所主張兩造於
      97年3 月1 日起生效之保險契約必然係以僱主責任保險附
      加團體傷害保險方式約定。且被告抗辯被告自97年起僱主
      責任保險以及團體傷害保險係兩份保單分開販售一節，有
      被告所提出金管會財產保險審查注意事項第43條：「主保
      險契約與附加保險或附加條款，或附加保險與附加條款間
      保險標的、承保範圍或保險理賠給付應有適當關連性，若
      未具有者，例如公共意外責任保險附加團體傷害保險或附
      加條款，應檢視附加保險或附加條款改以主保險契約設計
      之。」之規定1 件（被證3 號），以及訴外人工信工程股
      份有限公司95年12月17日起至96年12月17日為止之僱主責
      任保險附加團體傷害保險單底；96年12月16日起至97年12
      月16日為止之僱主責任保險單底、新光團體傷害保險單底
      共3 份可證（被證5 號），堪信為真實。是縱原告主張兩
      造間已簽訂自97年3 月1 日起生效之僱主責任保險契約一
      節為真，兩造間亦應成立獨立之僱主責任保險契約，而非
      僱主責任保險附加團體傷害保險之契約。則無法以原告所
      提出被告公司團體傷害保險契約第31條約定，遽已認定兩
      造間就僱主責任保險法律關係所生訴訟亦有由要保人住所
      地地方法院為第一審管轄法院管轄之合意約定。而被告抗
      辯本件無合意管轄之約定，本院無管轄權應由臺灣臺北地
      方法院管轄即為可採。
三、綜上所述，原告所主張之兩造間僱主責任保險法律關係所生
    訴訟並無書面合意管轄約定，而被告主營業所係設在臺北市
    中山區○○○路○段13號11樓，此有公司及分公司基本資料
    查詢在卷可按（被證1 號），爰依被告聲請以及本院之職權
    將本件移轉管轄至臺灣臺北地方法院。
四、依民事訴訟法第28條第1項，裁定如主文。
中    華    民    國    97    年    12     月    31    日
                  民事第二庭    法  官  方鴻愷
以上正本係照原本作成。
如對本裁定抗告須於裁定送達後10日內向本院提出抗告狀。
中    華    民    國    98    年    1      月     6    日
                                書記官  鍾佩芳


司法院資訊處製作；財團法人民間司法改革基金會備份。
